臺灣板橋地方法院民事判決　九十一年度簡上字第一一四號
　　上　訴　人　徐秀珠即億錩工程行
　　訴訟代理人　甲○○
　　被上訴人　　乙○○
右當事人間請求給付票款事件，上訴人對於中華民國九十一年一月二十二日本院板橋
簡易庭九十年度板簡字第二七一九號第一審簡易判決提起上訴，本院判決如左：
    主    文
原判決廢棄。
被上訴人在第一審之訴駁回。
第一、二審訴訟費用由被上訴人負擔。
    事    實
甲、上訴人方面：
    壹、聲明：求為判決〔一〕原判決廢棄。〔二〕被上訴人在第一審之訴駁回。
    貳、陳述：除與原判決記載相同者，茲引用之外，並將其於原審暨本院之陳述摘
              錄如后：
          一、上訴人固曾將系爭支票背書交付被上訴人〔參見本院卷第十四頁〕，
              並經被上訴人提示未獲付款，惟上訴人於事後，即將「成泰路之新台
              幣〔下同〕參萬伍仟元」、「樹林之伍萬陸仟元」、「青銅坑之參萬
              伍仟肆佰元」、「關渡之捌萬陸仟柒佰伍拾元」等肆筆工程款計「貳
              拾壹萬參仟壹佰伍拾元」與被上訴人，以「抵付」系爭票款〔參見本
              院卷第二一頁〕，上開「票款」業已清償。被上訴人所謂之「運費尾
              款」，係民國〔下同〕九十年五月份至九月份之運費〔參見九十年度
              板簡字第二七一九號卷第三頁、本院卷附上訴人所具民事上訴狀〕，
              「系爭票據之發票日在『前』，『另筆運費』在後」，所謂「另筆運
              費」係指退票之後「新生之運費」〔參見本院卷第三二頁〕。上訴人
              所積欠被上訴人之金額〔指另筆運費〕小於壹拾貳萬伍仟參佰元，此
              部份並非票款，而係退票後所新生之運費，確實之金額尚待兩造核算
              〔參見本院卷第三三頁〕。
          二、被上訴人所主張之債權，係系爭支票款「清償完畢」後，因另法律關
              係所產生之運費，並非系爭票據債權。被上訴人尚持有系爭票據，係
              因上訴人清償完畢後，被上訴人『扣押』系爭票據未返還上訴人〔參
              見本院卷第三七頁，第三二頁同旨〕。上訴人於原審謂「我同意支付
              」〔參見原審卷第二０頁〕，係指同意給付「運費」，非同意給付系
              爭票款〔參見本院九十一年八月十三日言詞辯論筆錄〕，爰求為判決
              如其聲明欄所示。
    參、證據：提出被上訴人於九十年九月二十日傳真與上訴人之「運費請款單」影
              本柒張為據〔附原審卷第四頁至第十頁〕。
乙、被上訴人方面：
    壹、聲明：求為判決駁回上訴。
    貳、陳述：除與原判決記載相同者，茲引用之外，並將其於原審暨本院之陳述摘
              錄如后：
          一、被上訴人於原審係依票據關係請求〔參見本院卷第一四頁〕，上訴人
              於支付命令聲明異議狀所載肆筆工程款係用以支付九十年四月十三日
              『以後』之『貨款』。原審卷第四頁至第十頁附請款單，確係被上訴
              人傳真向上訴人請款。被上訴人於九十一年五月二十九日庭提之運費
              請款單〔附本院卷第二三頁至第二九頁〕所示款項與系爭票款係「同
              一筆」，經會結後，上訴人尚應給付被上訴人「壹拾貳萬伍仟參佰元
              」〔參見本院卷第二一頁〕。
          二、上訴人迄今仍未付清系爭票款，兩造並未協議以支付命令聲明異議狀
              所示右開肆筆工程款『抵充』系爭票款，惟確有上開肆筆工程款存在
              ，以兩造間未協議抵充之順序，被上訴人乃將之抵充運費。所謂「另
              筆運費」，是退票後另產生之運費，總額係壹拾貳萬伍仟參佰元，即
              原審判決命上訴人給付之金額。上訴人目前積欠被上訴人之所有款項
              即係「壹拾貳萬伍仟參佰元」〔參見本院卷第三三頁〕，爰求為判決
              駁回上訴。
    參、證據：提出─
          一、系爭支票正反面影本及退票理由單影本各壹件〔附本院九十年度促字
              第五九四九一號卷內〕。
          二、「運費請款單」柒張〔附本院卷第二三頁至二九頁〕。
    理    由
甲、兩造爭執要旨：
    壹、被上訴人於原審起訴主張伊執有訴外人眾徠興業股份有限公司簽發，經上訴
        人背書、發票日九十年四月十三日、以臺灣中小企業銀行萬華分行為付款人
        、票面金額壹拾柒萬肆仟伍佰元之支票壹紙，屆期提示，竟遭退票，追索無
        效。系爭支票係上訴人為清償運費而交付被上訴人，現尚有「運費尾款」『
        壹拾貳萬伍仟參佰元』未清償，爰據票據關係，請求上訴人給付票款壹拾貳
        萬伍仟參佰元，併遲延利息。
    貳、上訴人則以：〔一〕上訴人固曾將系爭支票背書交付被上訴人，經被上訴人
        提示未獲付款，惟上訴人於事後，即將「成泰路之參萬伍仟元」、「樹林之
        伍萬陸仟元」、「青銅坑之參萬伍仟肆佰元」、「關渡之捌萬陸仟柒佰伍拾
        元」等肆筆工程款計「貳拾壹萬參仟壹佰伍拾元」與被上訴人，以「抵付」
        系爭票款，系爭「票款」業已清償。〔二〕被上訴人所謂之「運費尾款」，
        係九十年五月份至九月份之運費，即係退票之後「新生之運費」。〔三〕上
        訴人於原審謂「我同意支付」〔參見原審卷第二０頁〕，係指同意給付「運
        費」，非同意給付系爭票款等為辯，爰求為將原審判決廢棄，並駁回被上訴
        人在第一審之訴。
乙、得心證之理由：
    壹、被上訴人主張伊執有訴外人眾徠興業股份有限公司簽發，經上訴人背書、發
        票日九十年四月十三日、以臺灣中小企業銀行萬華分行為付款人、票面金額
        壹拾柒萬肆仟伍佰元之支票壹紙，屆期提示，竟遭退票之事實，與上訴人自
        承將系爭支票背書交付被上訴人等情相符，復據被上訴人提出系爭支票正反
        面影本及退票理由單影本各壹件為據〔附本院九十年度促字第五九四九一號
        卷內〕，信為真正。
    貳、關於被上訴人主張系爭支票係上訴人為清償運費而交付被上訴人，現尚有「
        運費尾款」『壹拾貳萬伍仟參佰元』未清償部份，上訴人則以其曾將「成泰
        路之參萬伍仟元」、「樹林之伍萬陸仟元」、「青銅坑之參萬伍仟肆佰元」
        、「關渡之捌萬陸仟柒佰伍拾元」等肆筆工程款計「貳拾壹萬參仟壹佰伍拾
        元」與被上訴人，以「抵付」系爭票款，系爭「票款」業已清償，貳者相爭
        執。查：
        一、被上訴人於本院審理時提出「運費請款單」柒張〔附本院卷第二三頁至
            二九頁〕，統計兩造間自八十九年間起迄九十年九月份止，上訴人原應
            給付之『運費』，合計為『參拾參萬捌仟肆佰伍拾元』，抵除「成泰路
            ：35000 元」、「樹林：56000 元」、「青銅坑：35400 元」、「關渡
            ：86750 元」後，上訴人應再給付被上訴人『壹拾貳萬伍仟參佰元』，
            此有被上訴人提出之「運費請款單」在卷足參〔如本判決附件〕，核與
            上訴人主張其曾將「成泰路之參萬伍仟元」、「樹林之伍萬陸仟元」、
            「青銅坑之參萬伍仟肆佰元」、「關渡之捌萬陸仟柒佰伍拾元」等肆筆
           工程款計「貳拾壹萬參仟壹佰伍拾元」與被上訴人等情相符。上訴人此
            部份主張，堪信為真正。
        二、按「債權人受領他種給付以代原定之給付者，其債之關係消滅。」、「
            對於一人負擔數宗債務而其給付之種類相同者，如清償人所提出之給付
            ，不足清償全部債額時，由清償人於清償時，指定其應抵充之債務。」
            、「清償人不為前條之指定者，依左列之規定，定其應抵充之債務：一
            、債務已屆清償期者，儘先抵充。二、債務均已屆清償期或均未屆清償
            期者，以債務之擔保最少者，儘先抵充；擔保相等者，以債務人因清償
            而獲益最多者，儘先抵充；獲益相等者，以先到期之債務，儘先抵充。
            三、獲益及清償期均相等者，各按比例，抵充其一部。」，民法第三百
            十九條、第三百二十一條、第三百二十二條定有明文。上訴人將右開肆
            筆工程款『貳拾壹萬參仟壹佰伍拾元』之請求權抵付積欠被上訴人之款
            項，既經被上訴人允受並於『運費請款單』減除上項金額，自生清償之
            效力。茲待審酌者，乃上開『貳拾壹萬參仟壹佰伍拾元』究如何抵充上
            訴人原積欠被上訴人之款項。查：
            〔一〕上訴人自對支付命令聲明異議伊始，即主張執上開肆筆工程款請
                  求權抵充系爭票款〔參見原審卷第三頁〕，顯見清償人即上訴人
                  之真意，係指定將上開工程款請求權抵充系爭票款，按諸前引民
                  法第三百二十一條規定，系爭票款暨所表彰之原因關係債權，均
                  因是項清償而消滅。被上訴人據已消滅之票據關係，請求上訴人
                  給付票款，已非有據。
            〔二〕被上訴人直言「所謂『另筆運費』，是『退票後』另產生之運費
                  ，總額係『壹拾貳萬伍仟參佰元』，即原審判決命上訴人給付之
                  金額。上訴人目前積欠被上訴人之所有款項即係『壹拾貳萬伍仟
                  參佰元』」〔參見本院卷第三三頁〕。執被上訴人主張之欠款餘
                  額，與本判決附件「運費請款單」相較，貳者所示金額相等。益
                  見原判決命上訴人所為之給付，自係兩造將上開肆筆工程款抵充
                  後之餘額。審酌系爭支票係於「九十年四月十三日」退票，此有
                  被上訴人提出之退票理由單影本足參〔附九十年度促字第五九四
                  九一號卷〕，而本判決附件「運費請款單」所示尚有「九十年四
                  月份」、「九十年五月份」、「九十年六月份」、「九十年七月
                  份」、「九十年八月份」、「九十年九月份」等『新生』之『運
                  費』。凡此情節，應認被上訴人所訴、原判決命上訴人應為給付
                  之『壹拾貳萬伍仟參佰元』確係『嗣後新生』之運費；縱如被上
                  訴人所辯「兩造間未協議抵充之順序」，亦無由任債權人之被上
                  訴人逕自指定抵充之順序逕將之執充「九十年四月十三日」『以
                  後』之『貨款』」。依前引「先到期之債務，儘先抵充」之規定
                  抵充後，系爭票款暨所表彰之原因關係之『運費』債權，亦已抵
                  充淨盡。被上訴人據已消滅之票據關係，請求上訴人給付票款，
                  自非有據。
            〔三〕至被上訴人主張「上訴人於支付命令聲明異議狀所載肆筆工程款
                  係用以支付九十年四月十三日『以後』之『貨款』」壹節，為上
                  訴人爭執否認，被上訴人就之復未舉證以實其說，即難遽信。
        三、兩造其餘攻擊防禦方法，經斟酌後，認與右開判斷無礙、無違，不予一
            一贅述。
    參、從而，被上訴人於原審據票據法律關係起訴，請求上訴人給付『票款』『壹
        拾貳萬伍仟參佰元』，核非有據，不應准許。上訴人執右開理由指摘原審判
        決不當，求予廢棄改判，為有理由，即應由本院將原審判決廢棄，並駁回被
        上訴人在第一審之訴。
丙、結論：本件上訴為有理由，依民事訴訟法第四百三十六條之一第三項、第四百五
    十條、第七十八條，判決如主文。
中　　　華　　　民　　　國　　九十一　　年　　　八　　　月　　 二十七　 日
                                臺灣板橋地方法院民事第二庭
~B審判長法官　陳忠行
~B法　　　官　林海祥
~B法　　　官　陳福來
右為正本係照原本作成。
不得上訴。
中　　　華　　　民　　　國　　九十一　　年　　　八　　　月　　 二十七　 日
~B法院書記官　李威賜
附件：「運費請款單」影本壹件〔影印自本院卷第二三頁〕
